【裁判字號】    90,自,490
【裁判日期】    901116
【裁判案由】    傷害
【裁判全文】
臺灣高雄地方法院刑事判決                            九十年度自字第四九號
    自  訴  人  戊○○
    被      告  丙○○
    選任辯護人  郁旭華
                王燕玲
右列被告因傷害案件，經自訴人提起自訴，甲○判決如左：
    主  文
丙○○傷害直系血親尊親屬之身體，處拘役伍拾玖日，如易科罰金，以參佰元折算壹
日。
    事  實
一、丙○○與戊○○為父子關係，戊○○為丙○○之直系血親尊親屬，民國九十年八
    月二十三日凌晨十二點多，戊○○與其妻乙○○在高雄市○○區○○路二六０巷
    二二弄十四號之四住處房內，因財務問題發生口角，並起肢體衝突，其二人之子
    丁○○聞聲進入房內察看，見乙○○遭戊○○拉住頭髮以手毆打而欲向前拉開，
    惟遭戊○○踢開跌坐在地上，遂大聲呼叫丙○○前來處理，丙○○進入房內後，
    見戊○○以左手勒住乙○○之脖子，右手抓住頭髮往後拖，即趨前欲將二人分開
    ，然仍無法分開，於情急之下，基於傷害戊○○之犯意，徒手毆打戊○○之臉部
    ，並致戊○○頭部撞及床頭櫃，戊○○因而受有腦震盪、右面部血腫、右眉撕裂
    傷三‧六公分、右下眼瞼撕裂傷二×０‧二公分、右上眼眶三‧六×０‧五公分
    、右眼眶瘀腫右眼無法自行睜開之傷害。
二、案經自訴人戊○○訴請甲○審理。
    理  由
一、訊據被告丙○○固不諱言於九十年八月二十三日凌晨十二點多，在上開住處房內
    ，因見自訴人戊○○以左手勒住其母乙○○之脖子並以右手拉住頭髮，因而上前
    將二人拉開之事實，惟矢口否認有何傷害犯行，辯稱：當時並未出手毆打自訴人
    ，係因於勸阻自訴人施暴於乙○○之過程中，遭自訴人緊咬住左手大拇指，於疼
    痛難忍之情形下將手揮開，致自訴人重心不穩而跌倒撞到床頭櫃邊緣，因而受到
    前揭傷害云云，惟查：
  (一)九十年八月二十三日凌晨十二點多，自訴人因財務問題與乙○○發生口角、肢體
    衝突，丁○○進入察看然遭自訴人以腳踢開，乃呼喊被告前來處理，自訴人見被
    告進入房內，隨即以左手勒住乙○○之脖子、右手拉住頭髮往後拖，被告乃趨前
    欲將自訴人與乙○○分開等情，為被告供述在卷，核與證人乙○○、丁○○證述
    情節相符，且乙○○於八月二十三日夜間，即以於該日凌晨遭自訴人毆打致上唇
    口腔黏膜擦傷、後枕骨挫傷為由，至警局製作筆錄表示欲申請民事保護令，而經
    甲○於九十年九月二十四日核發九十年度家護字第一０００號民事通常保護令等
    節，則有高雄市立民生醫院九十年八月二十三日出具之受理家庭暴力事件編號五
    六四五號驗傷診斷書、高雄市警察局苓雅分局受理家庭暴力案件調查紀錄表、甲○九十年度家護字第一０００號民事通常保護令各一份卷可稽，足認本案確因自
    訴人與乙○○發生爭吵及肢體衝突而引發，自訴人陳稱並未與乙○○發生肢體衝
    突，案發時其與被告二人在房內云云，不足採信。又被告於進入房間後，曾趨前
    欲將自訴人與乙○○拉開一節，為被告自承在卷，且經證人乙○○、丁○○證述
    明確，足認被告當時與自訴人間有拉扯情事，再自訴人所受傷害計有腦震盪、右
    面部血腫、右眉撕裂傷三‧六公分、右下眼瞼撕裂傷二×０‧二公分、右上眼眶
    撕裂傷三‧六×０‧五公分，有高雄市立民生醫院九十年八月二十五日出具之高
    市民診字第五七一三號驗傷診斷書、高雄市立民生醫院於九十年十月二十九日出
    具之受理家庭暴力事件編號七三三七號驗傷診斷書、相片五張附卷可稽，觀之自
    訴人右眉部之撕裂傷傷口相片，參以被告供稱係其揮手致自訴人重心不穩跌倒撞
    到，顯見該傷勢應係自訴人自斜上方往下撞及床頭櫃而致，而案發地點之床頭櫃
    乃一垂直平面，有現場相片三張為憑，則告訴人右上眼眶、右下眼眶如何同時因
    該撞擊而導致撕裂傷及瘀腫實令人費疑，況觀之告訴人右眼瘀腫情形乃呈一長橢
    圓狀，與一般人握拳後之拳面形狀甚為相近，顯見被告辯稱並未出拳毆打自訴人
    臉部云云，不足採信，自訴人確因被告之徒手毆打而受傷一節，已足認定。
  (二)至自訴人雖指稱當時其左手無名指、左下眼瞼均受有瘀挫傷，鼻內膜則出血約十
    二天，惟自訴人於九十年八月二十三日、八月二十五日前往民生醫院驗傷而經該
    院出具之驗傷診斷書上，均無何自訴人左手無名指、左下眼瞼、鼻內膜受傷之記
    載，係至同年九月三日自訴人前往國軍松山醫院附設民眾診療服務處驗傷時，始
    有左下眼瞼、左手無名指瘀挫傷之記載，至鼻黏膜出血部分，則係自訴人於同年
    九月二十日前往吳耳鼻喉科就診時始有此項診斷，分別有國軍松山醫院附設民眾
    診療服務處於九十年九月三日出具之家庭暴力事件驗傷診斷書、吳耳鼻喉科於九
    十年九月二十日出具之診斷證明書各一份附卷為憑，衡之自訴人於案發三日內之
    就診紀錄上均無上開傷勢之記載，而係於案發後十至二十多日始經診斷出有前述
    之傷勢，則該傷勢是否為被告於九十年八月二十三日所造成，顯有可疑，自訴人
    復無法提出足資證明上開傷勢為被告造成之證據，則其此部分之指訴尚難採為真
    實。另被告當時亦遭自訴人咬傷一節，雖有診斷證明書可證，惟此仍不足以推卸
    其刑責，併此敘明。
二、核被告所為，係犯刑法第二百七十七條第一項傷害罪。又自訴人為被告之父親，
    乃被告之直系血親尊親屬，被告仍對自訴人為傷害之犯行，應依同法第二百八十
    條加重，是其所犯之最重本刑為有期徒刑四年六月。爰審酌被告之傷害對象為其
    父親，且自訴人因此所受傷害非輕，其行為本不宜寬貸，惟念其當時係為阻攔自
    訴人施暴於母親而出手毆打及犯後坦認部分犯行等一切情狀，酌情量處如主文所
    示之刑，並諭知易科罰金之折算標準。
據上論斷，應依刑事訴訟法第二百九十九條第一項前段，刑法第二百七十七條第一項
、第二百八十條、第四十一條第一項，罰金罰鍰提高標準條例第一條前段、第二條，
判決如主文。
中      華      民      國      九十      年      十一    月    十六    日
                                  臺灣高雄地方法院刑事第一庭
                                          法  官  黃  悅  璇
右正本證明與原本無異。
如不服本判決，應於判決送達後十日內，向甲○提出上訴狀。
                                          書記官  沈      蘊
中    華    民    國      九十      年      十一      月      十九      日


司法院資訊處製作；財團法人民間司法改革基金會備份。
